【裁判字號】    98,聲再,2
【裁判日期】    980331
【裁判案由】    聲請再審
【裁判全文】
臺灣新竹地方法院刑事裁定               98年度聲再字第2號
聲  請  人  甲○○
上列聲請人因犯妨害名譽案件，對於本院97年5 月30日96年度簡
上字第148 號確定判決，聲請再審，本院裁定如下：
    主  文
再審之聲請駁回。
    理  由
一、本件聲請意旨略以：聲請人因妨害名譽案件，經臺灣新竹地
    方法院96年度簡上字第148 號判決判處確定。該確定判決認
    定聲請人犯罪，是根據94年度竹東簡字第183 號債務事件開
    庭中雙方做言詞辯論所發生的語言爭執（閩南語你就蕃以及
    國語屁）。但是聲請人發現新事證，有第三人廠商（證人）
    替聲請人代工試模射出燈座，發現燈座（證物）是尺寸不合
    要求，是損壞的，無法生產組合成品，以致聲請人無法使用
    謀利，又相對人拒絕修復，並且已經提出民事再審（97年度
    簡抗字第5 號）可資證明，又前述再審結果若有利聲請人，
    聲請人與相對人間證實將無債務糾葛，未來將證實相對人當
    初在94年度竹東簡字第183 號債務事件開庭中，是做虛偽陳
    述之犯行，而且將面臨誣告罪之成立，這是有前因後果互相
    關係的案件，假若相對人無做偽證及誣告罪嫌行為，聲請人
    何有債務官司發生？聲請人會在法庭做言詞辯論嗎？以上原
    因，足認聲請人應受無罪之判決。聲請人因未發現前開證據
    以及預見未來相對人將涉嫌觸犯偽證及誣告罪成立，致未及
    時主張該有利於己之情事，始被判處罪刑確定。為此，上述
    因其刑事訴訟不能開始或續行非因證據不足，依法聲請再審
    ，請貴院明察，裁定准予開始再審等語。
二、按聲請再審應以再審書狀，敘述理由，附具原判決之繕本及
    證據，提出於管轄法院為之；法院認為聲請再審之程序違背
    規定者，應以裁定駁回之，刑事訴訟法第429 條、第433 條
    分別定有明文。又所謂原判決之繕本，乃指原「確定判決」
    之繕本，有最高法院82年度臺抗字第388 號、第532 號裁定
    意旨參照。又刑事訴訟法再審編並無準用同法第三編有關上
    訴之規定，自難謂此種訴訟程式之欠缺，法院應先命為補正
    。此與司法院大法官會議釋字第306 號解釋所指，原審辯護
    人未表明以被告名義上訴者，法院應依法先定期間命為補正
    者，不能同語，此有最高法院88年度台抗字第416 號裁判定
    有明文。再按受理再審聲請之法院，應先審查再審之聲請是
    否具備合法條件，若其聲請再審之程序違背規定時，即應以
    其聲請不合法，依刑事訴訟法第433 條規定裁定駁回之；必
    再審之聲請合法，始能進而審究其再審有無理由，亦有最高
    法院90年度臺抗字第385 號裁定意旨參照。
三、經查：聲請人甲○○提出本件再審之聲請，並未附具原確定
    判決即本院96年度簡上字第148 號刑事判決之繕本，亦未提
    出任何與本件妨害名譽案件相關之證據，顯已違背刑事訴訟
    法第429 條規定之法定程式，且徵諸上開法條及裁判意旨，
    自毋庸命補正，是以聲請人聲請再審之程序顯於法未合，自
    難准許，應予駁回。
四、據上論斷，應依刑事訴訟法第433 條，裁定如主文。
中    華    民    國    98    年    3     月    31    日
                  刑事第一庭    審判長法  官  許翠玲
                                      法  官  羅惠雯
                                      法  官  楊惠芬
以上正本證明與原本無異。
如不服本裁定，應於裁定送達後5日內向本院提出抗告狀。
中    華    民    國    98    年    3     月    31    日
                                      書記官  張懿中


司法院資訊處製作；財團法人民間司法改革基金會備份。
